臺灣臺南地方法院民事判決
110年度訴字第340號
原        告  臺灣中小企業銀行股份有限公司

法定  代理人  黃博怡
訴訟  代理人  許雅綺
被        告  雅鐵企業股份有限公司

兼法定代理人  陳莉芳
被        告  沈美容

上列當事人間請求返還借款事件，本院於民國110年3月30日言詞
辯論終結，判決如下：
    主  文
被告應連帶給付原告新臺幣貳佰玖拾參萬壹仟貳佰參拾柒元，及
其中新臺幣貳佰玖拾萬零貳佰零捌元，自民國一百零九年十二月
十六日起至清償日止，按週年利率百分之五點二二計算之利息，
暨自民國一百一十年一月十七日起至清償日止，其逾期在六個月
以內者，按上開利率百分之十，逾期超過六個月者，按上開利率
百分之二十計算之違約金。
原告其餘之訴駁回。
訴訟費用由被告連帶負擔。
    事實及理由
一、本件被告經合法通知，均未於言詞辯論期日到場，經核均無
    民事訴訟法第386條各款所列情形，爰依原告之聲請，由其
    一造辯論而為判決。
二、本件原告主張：被告雅鐵企業股份有限公司（下稱雅鐵公司
    ）於民國109年9月16日邀同被告陳莉芳、沈美容為連帶保證
    人，與原告訂立「受嚴重特殊傳染性肺炎影響發生營運困難
    事業資金紓困振興貸款契約書」（下稱系爭契約），向原告
    借貸新臺幣（下同）3,000,000元，雙方約定借款期間自109
    年9月16日起至114年9月16日止，自實際撥款日起，依年金
    法，按月攤本息；借款利率自109年9月16日起至110年9月15
    日止，按訴外人中華郵政股份有限公司2年期定期儲金機動
    利率（下稱系爭指標利率）加1%機動計息，並自110年9月16
    日起至114年9月16日止，按系爭指標利率加1.355%機動計息
    ，嗣系爭指標利率調整時，隨同調整（前述約定之利率，下
    稱系爭契約第5條第1項第1款所定利率），惟自109年9月16
    日起至110年9月15日止調降0.845%計息，期間屆滿回復依系
    爭契約第5條第1項第1款所定利率計息；並約定被告雅鐵公
    司對於原告所負任何一宗債務不依約清償本金時，視為全部
    到期；借款到期或視為到期時，被告願立即清償，如有遲延
    ，願改按逾期當時原告基準利率指數加週年利率3%計付利息
    及遲延利息；逾期清償本金者，其逾期在6個月以內者，按
    上開利率10%，超過6個月者，按上開利率20%計付違約金；
    且於系爭契約第21條約定被告違反契約約定，則屬違約，全
    部借款視為立即到期，前已調降之利息，應予歸還，並改按
    當時原告基準利率指數加週年利率3%計算並追溯補繳差額利
    息。茲因被告雅鐵公司自109年12月起，違反契約約定，未
    依約清償，上開借款債務應視為全部到期；經原告核算結果
    ，被告雅鐵公司就上開借款債務積欠本金2,900,208元，及
    自109年12月16日起至清償日止，按違約當時原告基準利率
    指數加週年利率3%，即按週年利率5.22%計算之利息，暨自1
    09年2月1日起至清償日止，其逾期在6個月以內者，按上開
    利率10%，逾期超過6個月者，按上開利率20%計算之違約金
    ，尚未清償；另原告並得依系爭契約第21條約定，請求被告
    給付自109年9月16日起至109年12月15日止，按週年利率5.2
    2計算之差額利息，共計38,407元。為此，爰依消費借貸及
    連帶保證之法律關係，提起本訴等語。並聲明：被告應連帶
    給付原告2,938,615元，及其中2,900,208元自109年12月16
    日起至清償日止，按週年利率5.22%計算之利息，暨自110年
    1月17日起至清償日止，其逾期在6個月以內者，按上開利率
    10%，逾期超過6個月者，按上開利率20%計算之違約金。
三、被告經合法通知，均未於言詞辯論期日到場，亦未提出書狀
    為任何聲明或陳述。
四、得心證之理由：
　㈠本件原告主張被告雅鐵公司於109年9月16日邀同被告陳莉芳
    、沈美容為連帶保證人，與原告訂立系爭契約，向原告借貸
    3,000,000元，雙方約定借款期間自109年9月16日起至114年
    9月16日止，自實際撥款日起，依年金法，按月攤本息；借
    款利率依系爭契約第5條第1項第1款所定利率，惟自109年9
    月16日起至110年9月15日止調降0.845%計息，期間屆滿回復
    依系爭契約第5條第1項第1款所定利率計息；並約定被告雅
    鐵公司對於原告所負任何一宗債務不依約清償本金時，視為
    全部到期；借款到期或視為到期時，被告願立即清償，如有
    遲延，願改按逾期當時原告基準利率指數加週年利率3%計付
    利息及遲延利息；逾期清償本金者，其逾期在6個月以內者
    ，按上開利率10%，超過6個月者，按上開利率20%計付違約
    金；且於系爭契約第21條約定被告違反契約約定，則屬違約
    ，全部借款視為立即到期，前已調降之利息，應予歸還，並
    改按當時原告基準利率指數加週年利率3%計算並追溯補繳差
    額利息；嗣被告雅鐵公司自109年12月起，違反契約約定，
    未依約清償，上開借款債務應視為全部到期；經原告核算結
    果，被告雅鐵公司就上開借款債務積欠本金2,900,208元，
    及自109年12月16日起至清償日止，按違約當時原告基準利
    率指數加週年利率3%，即按週年利率5.22%計算之利息，暨
    自109年2月1日起至清償日止，其逾期在6個月以內者，按上
    開利率10%，逾期超過6個月者，按上開利率20%計算之違約
    金，尚未清償之事實，業據其提出與所述相符之系爭契約、
    臺灣企銀第一代端末系統螢幕印表、繳款明細、放款利率歷
    史資料表等影本各1份、授信約定書影本3份為證；被告對於
    原告主張之事實，已於相當時期受合法之通知，而於言詞辯
    論期日均不到場，亦均未提出準備書狀爭執，依民事訴訟法
    第280條第3項準用同條第1項規定，視同自認，原告主張之
    前揭事實，自堪信為真正。
  ㈡本件原告另雖主張其得依系爭契約第21條約定，請求被告給
    付自109年9月16日起至109年12月15日止，按週年利率5.22
    計算之差額利息，共計38,407元。惟查：
    1.系爭契約第21條約定：「立約人如有移用借款、變更貸用
      途、申貸營運資金貸款期間有減薪或裁員、違反本契約約
      定或不符貴行或本作業要點各項規定之情事者，則屬違約
      ，一經查覺，全部借款視為立即到期，貴行得立即收回借
      款，前已調降之利息，應予歸還，並改按當時貴行基準利
      率（採按月調整）加年息3%計算並追溯補繳差額利息，立
      約人及連帶保證人願連帶負責如數償還本金及利息」等語
      。衡之所謂「差額」，乃指與某一標準數額相差之數目，
      是前揭約定，自文義觀之，應指有該條所定之情事者，即
      屬違約，一經查覺，全部借款視為立即到期，原告得立即
      收回借款，前已調降之利息，應予歸還，並自視為立即到
      期時起，改按當時原告基準利率（採按月調整）加週年利
      率3%計算利息，原告並得請求被告雅鐵公司「補繳」自借
      款日起，改按被告雅鐵公司違約當時原告基準利率（採按
      月調整）加週年利率3%計算之利息與先前按原先約定利率
      所繳利息間之「差額」。
　　2.上開借款債務，自借款日即109年9月16日起至109年12月1
      5日止，改按被告雅鐵公司違約當時原告基準利率（採按
      月調整）加週年利率3%，即按週年利率5.22%計算之利息
      ，共計38,407元，業據原告具狀陳述在卷，並有原告提出
      之債權計算書1份在卷足據；而被告雅鐵公司自借款日即1
      09年9月16日起至109年12月15日止，按原先約定利率所繳
      利息，共計7,378元，亦據原告陳述在卷。是依上開說明
      ，原告依系爭契約第21條約定，所得請求被告雅鐵公司「
      補繳」自借款日起，改按被告雅鐵公司違約當時原告基準
      利率（採按月調整）加週年利率3%計算之利息與先前按原
      先約定利率所繳利息間之差額，應僅為31,029元（計算式
      ：38,407－7,378＝31,029）。
　　3.從而，原告主張其得依系爭契約第21條約定，請求被告雅
      鐵公司給付自109年9月16日起至109年12月15日止，按週
      年利率5.22計算之差額利息，於31,029元之範圍內，應屬
      正當；逾此上開部分之主張，則非正當。
　 ㈢從而，原告主張被告雅鐵公司尚欠如主文第1項所示借款債
     務，應屬有據；逾此部分之主張，則屬無據。
   ㈣按稱消費借貸者，謂當事人一方移轉金錢或其他代替物之所
     有權於他方，而約定他方以種類品質、數量相同之物返還
     之契約；借用人應於約定期限內，返還與借用物種類、品
     質、數量相同之物；遲延之債務，以支付金錢為標的者，
     債權人得請求依法定利率計算之遲延利息，但約定利率較
     高者，仍從其約定利率；當事人得約定債務人於債務不履
     行時，應支付違約金，民法第474條第1項、第478條前段、
     第233條第1項、第250條第1項分別定有明文。次按，稱保
     證者，謂當事人約定，一方於他方之債務人不履行債務時
     ，由其代負履行責任之契約；保證債務，除契約另有訂定
     外，包含主債務之利息、違約金、損害賠償及其他從屬於
     主債務之負擔，民法第739條、第740條亦有明文。又按，
     保證債務之所謂連帶，係指保證人與主債務人負同一債務
     ，對於債權人各負全部給付之責任者而言，此就民法第272
     條第1項規定連帶債務之文義參照觀之甚明（最高法院45年
     台上字第1426號判例參照）。查，被告雅鐵公司既積欠原
     告如主文第1項所示借款債務，已如前述，揆諸前開規定，
     被告雅鐵公司自應清償如主文第1項所示借款債務；而被告
     陳莉芳、沈美容為被告雅鐵公司向原告所為前開借款債務
     之連帶保證人，依上開規定及說明，亦應就被告雅鐵公司
     積欠之前開借款債務，與被告雅鐵公司負連帶清償之責任
     。是原告請求被告連帶給付如主文第1項所示，洵屬有據，
     應予准許；逾此部分之請求，則屬無據。
五、綜上所陳，原告依消費借貸及連帶保證之法律關係，請求被
    告連帶給付如主文第1項所示，為有理由，應予准許；逾此
    部分之請求為無理由，應予駁回。
六、據上論結，本件原告之訴一部為有理由，一部為無理由，依
    民事訴訟法第385條第1項前段、第79條、第85條第2項，判
    決如主文。
中    華    民    國   110    年    3     月    31    日
                  民事第一庭  法  官  伍逸康
以上正本係照原本作成。　　　　　　　　　
如不服本判決，應於送達後20日內，向本院提出上訴狀並表明上
訴理由，如於本判決宣示後送達前提起上訴者，應於判決送達後
10日內補提上訴理由書（附繕本）。 　　
中　　華　　民　　國　　110 　年　　3 　　月　　31　　日
　　　　　　　　　　　　　　　書記官  康紀媛